臺灣臺北地方法院民事判決　　　　　　　 95年度建字第148號
原　　　告　乙○○
被　　　告　丙○○
　　　　　　甲○○
共　　　同
訴訟代理人　廖振洲律師
共　　　同
複代理人　　　丁○○
上列當事人間給付工程款事件，本院於九十六年九月四日言詞辯
論終結，判決如下：
    主  文
原告之訴及其假執行之聲請均駁回。
訴訟費用由原告負擔。
    事實及理由
一、按訴狀送達後，原告不得將原訴變更或追加他訴，但請求之
    基礎事實同一、不甚礙被告之防禦及訴訟之終結者，不在此
    限，民事訴訟法第255條第1項第2、7款定有明文。本件原告
    原起訴請求被告支付工程款新台幣（下同）552,450元，嗣
    於民國（下同）96年9月4日追加請求被告連帶賠償精神慰撫
    金50萬元，核其訴之追加與上開規定相符，應予准許，合先
    敘明。
二、原告主張：其於94年6月間承攬被告位於台北市○○街7號1
    至3樓，及台北市○○區○○街1段3巷3弄10號4至5樓之隔間
    套房（下稱系爭房屋），約定承攬報酬各為1,379,300元（
    其中新台幣155,700元為追加部分）及1,583,150元。位於廈
    門街之工程已於94年8月底完工，位於南港區○○街之工程
    （下稱系爭工程）亦已於95年3月中完工，被告目前也將之
    出租收益中，惟被告全部僅支付2,410,000元，對於南港區
    ○○街之系爭工程款尚積欠552,450元未支付，且屢經原告
    請求拒不付款，爰依民法第505條規定請求被告連帶給付工
    程尾款。又被告明知系爭房屋已被建管處勒令不得再施工，
    還不斷要求其施工，其在不知情之情況下不斷依照被告意思
    施工，完工後被告竟不付款，導致其應付給其他包工及材料
    商的款項付不出來，而需向人借貸，因週轉不靈導致跳票、
    信用破產，爰請求被告賠償精神慰撫金50萬元等語。並聲明
    ：(一)被告應連帶給付原告1,052,450元，並自95年4月13日起
    至清償日止，按年息5﹪計算之利息。(二)願供擔保請准宣告
    假執行。
三、被告則以：原告雖主張被告尚積欠工程尾款552,450元未付
    ，然原告所提之報價單為原告單方面所製作，非屬真正，系
    爭工程被告已全數付款完畢。又原告承攬之系爭工程未依約
    完工及交付，有自原告手機傳來之簡訊謂：「陳先生：很抱
    歉舊庄街的房子因為種種的因素導致遲延，還讓你親自處理
    收尾的工作... 」可證，故依民法第505條第1項規定，被告
    並無給付報酬之義務等語，資為抗辯。並聲明：(一)原告之訴
    駁回。(二)如受不利之判決，願供擔保請准宣告免為假執行。
四、原告承攬位於台北市○○街7號1至3樓，及台北市○○區○
    ○街1段3巷3弄10號4至5樓隔間套房之裝修工程，被告共支
    付2,410,000元，其中廈門街之工程款已付款完畢等情，有
    報價單、台北國際商業銀行存款影本附卷可參，且為兩造所
    不爭執，自堪信為真實。原告主張被告尚積欠南港區○○街
    之系爭工程款552,450元未支付，且受有精神損害50萬元云
    云，惟業經被告所否認，並以前詞置辯，是以本件爭點在於
    ：(一)被告是否尚有工程款未付？(二)原告請求精神慰撫金有無
    理由？茲分述如下：
  (一)被告是否尚有工程款未付？
    按當事人主張有利於己之事實者，就其事實有舉證之責任，
    民事訴訟法第277條定有明文。本件原告主張被告就系爭工
    程尚積欠工程款未付，惟業經被告所否認，自應由原告就此
    有利於己之事實舉證責任。查原告所提之報價單三紙雖記載
    系爭工程之總工程款為1,583,150元，然該報價單為原告單
    方面製作之請款單，並無被告簽名確認，自難認其已盡舉證
    之責。又原告稱已施作之證據均在台北市建築管理處違章建
    築強制拆除之照片裡，查依原告所提之報價單所示，其記載
    已施工之項目有第一頁：「1.拆除清運、2.磚牆隔間、3.浴
    室墊高防水及貼磁磚、4.房間及走廊墊高及地磚、5.泥工修
    補（含樓板RC補平）、6.硫化銅門、7.浴室塑鋼門、8.洗衣
    場及房間防水地磚、9.套房水電施作、11.電源總幹線加大
    工材、12.大台加壓馬達工材、17.5 0加崙除熱式熱水器工
    材、18.採光罩拆除及復原工資及PE板換新、19.浴室PVC天
    花板、20.輕鋼架石膏天花板、21.油漆、22.暗房氣窗、23.
    完工清潔、24.舊牆粉光、25.25MM輕隔間」，第二頁：「
    1.10000BTU分離式冷氣、2.東元20吋電視機、3.中窗簾、4.
    小窗簾、5.雙人床箱及彈簧床、6.書桌及椅子、7.衣櫥、8.
    第四台及網路、9.電視牆波器及IP分享器、11.洗衣機、
    12.5樓單面封板、17.紅磚撤離工資、18.磁磚材料、19.沙
    、水泥、20.清潔清運、21.採光罩拆板、鎖板工資、22.5樓
    後方砌磚、23.5樓石膏板清運、24.5樓鋁窗」、第三頁：「
    1.第1次5樓水電管線施作工材、2.第2次5樓改為2間套房水
    電工材、3.第2次5前半部改為客廳水電工材、4.1樓至5樓油
    漆工材」，然依台北市建築管理處96年8月13日北市都建違
    字第09660515900號函附之相關資料所示，系爭房屋4樓頂因
    違建而曾於94年10月13日、95年1月18日、95年3月15日遭拆
    除，94年10月13日拆除者為磚、矽酸鈣板、鋼架等一層，高
    2.1公尺、長度28.2平方公尺，95年1月18日遭拆除者為磚、
    矽酸鈣板、壓克力、鐵架等一層，高2.1公尺、面積約19.25
    平方公尺、長度約12.6公尺，95年3月15日拆除者為鐵架、
    壓克力一層，高2公尺、面積19.25平方公尺，且依當時拆除
    之現場照片所示，現場僅施作門、隔板、天花板，並無上開
    報價單上所示之浴室、地磚、塑鋼門、洗衣場、熱水器、採
    光罩、氣窗、窗簾、床、洗衣機、冷氣、電視機、桌椅、鋁
    窗等物，是以被告辯稱4樓頂部分原告所報價之項目並未施
    作等語，自堪信為真實。至原告雖另陳稱報價單所示項目包
    含系爭房屋4樓未被拆除部分，然本院命原告特定報價單上
    何部分項目屬於4樓頂工程，原告又稱因為樓上樓下一起施
    作、所以無法特定項目等語（見本院96年9月4日言詞辯論筆
    錄），然若依原告上開主張，系爭工程被告已支付1,030,70
    0元（計算式；已付之工程款2,410,000元－廈門街工程款1,
    379,300元＝1,030,700元），而非均未付款，原告既無法舉
    證證明報價單所示之各個項目（含已被拆除之部分）均已施
    作，則其主張本件被告尚積欠工程尾款552,450元未付，即
    無理由。
  (二)原告請求精神慰撫金有無理由？
    原告雖主張其不知建管處勒令不得施工、而依被告指示不斷
    施工、被告拒付款導致其受有精神損害等語，然其所施工之
    套房遭建管處拆除，原告豈有不知之理？且本件被告並未積
    欠工程款已如前述，況受精神之損害得請求賠償者，法律皆
    有特別規定，如民法第18條、第19條、第194條、第195 條
    、第979條、第999條等是，換言之，慰藉金之賠償須以人格
    權或特定身分法益遭遇侵害，使精神上受有痛苦為必要（最
    高法院50年台上字第1114號、51年台上223號判例參照），
    縱認原告主張屬實，原告亦未舉證證明本件因被告未給付尾
    款而致原告有何人格法益遭侵害之情事，故其請求被告給付
    精神慰撫金為無理由，應予駁回。
五、綜上所述，原告對於報價單所示項目確實有施作、且受有精
    神損害一事，既未舉證以實其說，從而，原告依承攬契約及
    民法第195條規定，請求被告連帶給付原告1,052,450元，並
    自95年4月13日起至清償日止，按年息5﹪計算之利息，為無
    理由，應予駁回。原告受敗訴判決，其假執行之聲請即失所
    依據，應併予駁回。
六、本件為判決之基礎已臻明確，兩造其餘之陳述及所提其他證
    據，經本院斟酌後，認為均於判決之結果無影響，亦與本案
    之爭點無涉，自無庸逐一論述，併此敘明。
七、據上論結，本件原告之訴為無理由，依民事訴訟法第78條
    規定，判決如主文。
中　　華　　民　　國　　96　　年　　9 　　月　　21　　日
                  民事第五庭    法　官　蔡如琪
以上正本係照原本作成
如對本判決上訴，須於判決送達後20日內向本院提出上訴狀
中　　華　　民　　國　　96　　年　　9　 　月　　21　　日
                    　　　　　　書記官　劉寶鈴
